臺灣嘉義地方法院刑事判決　　　　　　　　　　　　　九十一年度易字第一三三號
　　公　訴　人　臺灣嘉義地方法院檢察署檢察官
　　被　　　告　乙○○
右列被告因詐欺案件，經檢察官提起公訴（九十一年度偵緝字第二十號），本院判決
如左：
    主  文
乙○○意圖為自己不法之所有，以詐術使人將本人之物交付，處有期徒刑拾月。
    事  實
一、乙○○明知其台灣中小企業銀行民雄分行之帳號於民國八十八年八月十三日已列
    為拒絕往來戶，已無支付之能力，竟意圖為自己不法所有，於同年十二月一日與
    甲○○訂立契約，由甲○○承攬位於「竹崎鄉○○段０五六八地號」之鐵皮屋興
    建工程，該工程之總工程款為新臺幣（下同）三十九萬五千二百七十二元，然乙
    ○○除於訂立契約之日給付訂金二萬元外，而於八十九年一月間工程完工後，另
    給付部分現金（連訂金共付十六萬六千八百八十元）及交付上開已列為拒絕往來
    之台灣中小企業銀行民雄分行付款，面額分別為十七萬元、四萬三千元之二紙支
    票，然該二紙支票屆期提示，均無法兌現，甲○○始知受騙。
二、案經甲○○訴請台灣嘉義地方法院檢察署檢察官偵查起訴。
    理  由
一、訊據被告乙○○坦承上述行為，矢口否認有何詐欺之犯行，辯稱：其無詐欺之故
    意，因告訴人甲○○未能將鐵皮屋完成，其央請告訴人儘速完始而開立上開支票
    予告訴人，且因案為他人告訴，疲於法院開庭始無收入支付告訴人之工程款云云
    。經查：
（一）被告八十八年十二月一日與委請告訴人承攬其位於「竹崎鄉○○段○五六八地
      號」之鐵皮屋興建工程，該工程之總工程款為三十九萬五千二百七十二元，然
      乙○○除於訂立契約之日給付訂金二萬元外，而於八十九年一月間工程完工後
      ，另給付部分現金（連訂金共付十六萬六千八百八十元）及交付被告所有已列
      為拒絕往來之台灣中小企業銀行民雄分行付款，面額分別為十七萬元、四萬三
      千元（告訴人於本院審理時誤指為五萬六千元）之二紙支票，然該二紙支票屆
      期提示，均無法兌現之事實，業經告訴人於偵查及本院審訊時指陳明確，並為
      被告所自認，復有估價單影本、完工相片、施工圖、支票影本等可證，自屬實
      真實。
（二）被告所有支付予告訴人之台灣中小企業銀行民雄分行付款，面額分別為十七萬
      元、四萬三千元之二紙支票，早於工程承攬（八十八年十二月一日）之前即於
      八十八年八月十三日即列為拒絕往來，此有台灣中小企業銀行民雄分行九十年
      四月十三日民雄字第七五九號函附偵查卷可證（見九十年發查字第一七八號卷
      第十三頁）。而支票之簽發額度，是否有能力支付，本人最清楚。是而被告於
      委請告訴人施工之前，即知悉其支票已被列拒絕往來，竟仍執意與告訴人訂立
      承攬契約，由告訴人為之建造鐵皮屋，復於完工後，支付上開拒絕往來之支票
      二紙，事後又交付無法兌現之支票，作為支付工程款之代價，更足證被告自始
      即有不支付工程款之詐欺意圖，被告所辯實不可採信，被告罪嫌洵堪認定。
（三）被告辯稱因告訴人甲○○未能將鐵皮屋完成，其央請告訴人儘速完成始而開立
      上開支票予告訴人云云。然此為告訴人所否認，且告訴人確已將鐵皮屋完工，
      此有相片可證，再者，被告亦未能舉證以實其說，是其空言主張，自不可採。
（四）被告又辯稱：因他案為他人告訴，疲於法院開庭始無收入支付告訴人之工程款
      云云。惟按一般社會經驗法則，請人承攬工程必會思慮其將來給付工程款之來
      源，而非俟於完工後，始而慮及如何給付該款項。再者，如前所述，本件之鐵
      皮屋之工程早於八十九年一月間即已完工，而被告另案被訴詐欺係於工程完工
      之後即八十九年二月三日繫屬於本院，於九十年一月十六日始經本院判決有罪
      ，此有台灣高等法院被告全國前案紀錄表及本院八十九年自字十三號判決影本
      可參，縱然被告另涉有他案，然而衡情常人亦不可能僅因涉案在身即停止所有
      經濟活動，否則其如何維持其基本之生活。是而被告辯稱因他案為他人告訴，
      疲於法院開庭始無收入支付告訴人之工程款云云。係違反社會經驗法則，並無
      可取。
（五）綜上所述，被告委請告訴人承攬鐵皮屋，於完工後竟持早已遭拒絕往來之支票
      支付予告訴人，迄今仍未支付全部之工程款，且被告上開所辯復無可採之處，
      更足證被告自始即有不支付工程款之而有不法所有之意圖。又被告於心智正常
      之狀態下，而為詐欺之行為，足見被告對此行為乃係有所認識，且有意使其發
      生，足證其主觀上對此有故意之犯意甚明。本件事證明確，被告犯行均堪以認
      定。
二、核被告所為係犯刑法第三百三十九條第一項之詐欺罪取財罪。爰審酌被告犯罪係
    使他人為搭建鐵皮屋，所得財物不菲，及其生活狀況、智識程度、犯罪後否認犯
    行，態度不佳等一切情狀，量處如主文所示之刑。
據上論斷，應依刑事訴訟法第二百九十九條第一項前段，刑法第三百三十九第一項，
罰金罰鍰提高標準條例第一條前段判決如主文。
本案經檢察官游悅晨到庭執行職務
中      華      民      國    九十一    年      八      月      五      日
                                臺灣嘉義地方法院刑事第一庭
                                        法  官  馮  保  郎
右正本證明與原本無異。
如不服本判決，應於判決送達後十日內向本院提出上訴狀( 應附繕本 )。
中      華      民      國    九十一    年      八      月      五      日
                                        書記官  林  育  興
附錄法條：刑法第三百三十九條第一項
意圖為自己或第三人不法之所有，以詐術使人將本人或第三人之物交付者，處五年以
下有期徒刑、拘役或科或併科一千元以下罰金。
